【裁判字號】    98,上訴,986
【裁判日期】    980831
【裁判案由】    毒品危害防制條例等
【裁判全文】
臺灣高等法院刑事判決                 98年度上訴字第986號
上  訴  人  臺灣士林地方法院檢察署檢察官
上  訴  人
即  被  告  甲○○
                    現另案於臺灣台北監獄執行
選任辯護人  林順益律師
上列上訴人因被告違反毒品危害防制條例案件，不服臺灣士林地
方法院97年度訴字第300號，中華民國97年12月26日第一審判決
（起訴案號：臺灣士林地方法院檢察署96年度毒偵字第2343號、
第2344號、97年度毒偵字第2號、第123號、第132號、96年度偵
字第13010號、97年度偵字第1143號），提起上訴，本院判決如
下：
    主  文
上訴駁回。
    事  實
一、甲○○前因違反麻醉藥品管理條例案件，經臺灣士林地方法
    院以86年度易字第1847號判決判處有期徒刑8月，與前案撤
    銷假釋後所餘殘刑接續執行，於民國90年11月2日縮短刑期
    假釋出監，於92年10月24日假釋期滿未經撤銷，視為執行完
    畢。又因施用毒品，經同院以93年度毒聲字第364號裁定送
    觀察、勒戒後，認有繼續施用毒品傾向，經同院95年度毒聲
    字第22號裁定令入戒治處所施以強制戒治，戒治期間屆滿6
    個月以上，經評定戒治處遇成效合格無繼續戒治必要，於95
    年11月3日停止戒治出所而執行完畢，並經臺灣士林地方法
    院檢察署檢察官95年度戒毒偵字第66號不起訴處分確定在案
    。
二、甲○○明知安非他命係毒品危害防制條例第2條第2項第2款
    所定之第二級毒品，竟意圖營利，基於販賣第二級毒品安非
    他命之犯意，使用裝有洪振晃所申請之0000000000號門號晶
    片卡之行動電話話機（其內門號晶片卡為洪振晃所有．行動
    電話話機則為甲○○所有）與丁○○互相聯絡，丁○○於96
    年11月18日20時44分30秒許，以門號0000000000號行動電話
    撥打給甲○○持有之上開行動電話，電話中稱：「全哥，我
    們在樓下7- 11，有要那種東西，是要怎樣？」甲○○回稱
    ：「看你們呀！」丁○○稱：「看你呀，我們過去，要拿3
    個，那我過去你那拿，叫他們在7-11等。」等語，雙方合意
    由甲○○出售毒品安非他命予丁○○及某不詳姓名年籍之丁○○成年友人，丁○○之友人在臺北縣汐止市○○○路145
    巷10號2樓甲○○住處附近之「7-11便利商店」前等候，丁○○則至甲○○位於同市○○○路145巷10號2樓住處，以新
    臺幣（下同）3,500元之價格，向甲○○買受拿取其等所購
    買之第二級毒品安非他命3公克。
三、嗣警方於97年1月1日13時20分，至臺北縣汐止市○○○路○
    段30號2樓丁○○住處實施搜索而當場逮捕丁○○，復於同
    日18時10分許，至甲○○位於同市○○○路145巷10號2樓住
    處執行搜索，扣得如附表所示之物（甲○○施用第一級毒品
    與第二級毒品部分，經原審判處罪刑確定），進而逮捕甲○○，循線查出前情。
四、案經臺北縣政府警察局移送臺灣士林地方法院檢察署檢察官
    偵查起訴。
    理  由
甲、被告於96年11月18日販賣第二級毒品有罪部分
壹、證據能力部分：
一、按被告以外之人於檢察事務官、司法警察官或司法警察調查
    中所為之陳述，與審判中不符時，其先前之陳述具有較可信
    之特別情況，且為證明犯罪事實存否所必要者，得為證據，
    刑事訴訟法第159條之2定有明文，所謂「先前之陳述具有較
    可信之特別情況」，係指證人於司法警察調查中所為之陳述
    ，與審判中不符，而其先前之陳述，從客觀上之環境或條件
    等情況加以觀察，有足以取代審判中反對詰問之可信性保證
    者而言。證人所為之先前陳述，相較於審判中之陳述，是否
    具有更可信之特別情況，應依其陳述時外部之客觀情況，綜
    合比較判斷之，不得僅以證人之先前陳述與案發時間接近，
    記憶清晰為由，遽認有證據能力，有最高法院94年度臺上字
    第1785號判決可參。查證人丁○○於97年年1月1日警詢時證
    稱：門號0000000000號、0000000000號是我使用之電話號碼
    ，通訊監察譯文中96年11月18日20時44分30秒係我和被告之
    通話內容沒錯，我打電話向被告購買3公克安非他命，價錢
    為3,500元等語（見臺灣士林地方法院檢察署96年度偵字第1
    143號偵查卷第22頁），丁○○雖於原審改稱：我上開警詢
    陳述，係指我與被告一起去找別人買毒品，不記得96年11月
    18日晚間8時許有無去找被告，並未向被告買3公克安非他命
    云云（見原審卷第115頁、第120頁、第122頁審判筆錄），
    丁○○關於96年11月18日向被告購買3公克毒品安非他命乙
    節，警詢所述雖與審判中不符，惟此部分警詢陳述，與隨後
    於97年1月1日接受檢察官偵訊具結所述（見臺灣士林地方法
    院檢察署97年度偵字第第123號偵查卷第36頁偵訊筆錄）、
    卷附通訊監察譯文、通聯紀錄相符，相較其於原審之陳述，
    則與卷附通訊監察譯文、通聯紀錄顯有矛盾（詳後述），而
    觀警方於97年1月1日對丁○○進行詢問時，曾特別提出丁○○所使用之0000000000號行動電話監聽內容：「A（即丁○○）：全哥，我們在樓下7-11，有要那種東西，是要怎樣？
    B（即被告）：看你們呀！A：看你呀，我們過去，要拿3個
    ，那我過去你那拿，叫他們在7-11等。」請丁○○回答說明
    其內情，丁○○乃陳述此係向被告購買毒品安非他命，堪認
    丁○○於97年1月1日警詢關於96年11月18日向被告購買毒品
    安非他命等情，係在獲悉其與被告於98年11月18日從事安非
    他命毒品交易之電話聯絡內容業為警方監聽掌握之情形下，
    認無飾卸案情之實益，乃未為心理防衛並出於自由意志而為
    誠實之陳述，具有較可信之特別情況，並為證明被告販賣毒
    品安非他命予丁○○之犯罪事實存否所必要，其此部分警詢
    之證述，應具證據能力。
二、次按刑事訴訟法第159條第1項規定：「被告以外之人於審判
    外之言詞或書面陳述，除法律有規定者外，不得作為證據」
    ；其立法本旨係以證人於審判外之言詞或書面陳述，屬於傳
    聞證據，此項證據，當事人無從直接對於原供述者加以詰問
    ，以擔保其真實性，法院亦無從直接接觸證人而審酌其證言
    之憑信性，違背直接審理及言詞審理之原則，除具有必要性
    及信用性情況之除外者外，原則上不認其有容許性，自不具
    證據能力；惟倘法院已經依據當事人聲請傳喚證人到庭接受
    檢辯雙方之交互詰問，則法院既已透過直接、言詞審理方式
    檢驗過該證人之前所為證述，當事人之反對詰問權已受到保
    障得以完全行使之情況下，該等審判外證據除有其他法定事
    由（例如：非基於國家公權力正當行使所取得或私人非法取
    得等，而有害公共利益，即以一般證據排除法則為判斷），
    應認該審判外供述已得透過審判程式之詰問檢驗，而取得作
    為證據之資格，亦即其審判外供述與審判中供述相符部分，
    顯然已經構成具備可信之特別情狀，具有證據資格，其不符
    部分，作為檢視審判中所為供述可信與否之彈劾證據，當無
    不許之理，此有最高法院94年度臺上字第2507號、95年度臺
    上字第2515號判決意旨足資參照。又被告以外之人於偵查中
    向檢察官所為之陳述，除顯有不可信之情況外，本得為證據
    ，刑事訴訟法第159 條之1 第2 項定有明文，所謂「顯有不
    可信性」，係指陳述是否出於供述者之真意、有無違法取供
    情事之信用性而言，故應就偵查筆錄製作之原因、過程及其
    功能等加以觀察其信用性，據以判斷該傳聞證據是否有顯不
    可信之情況而例外具有「證據能力」，並非對其陳述內容之
    「證明力」如何加以論斷，二者不容混淆，有最高法院97年
    度臺上字第923 號判決可參。查本件證人丁○○業於原審審
    判期日經檢察官、被告、辯護人交互詰問檢視其證詞，揆諸
    上開最高法院判決意旨，丁○○於97年1月1日偵查中關於96
    年11月18日向被告購買毒品安非他命之證述（見臺灣士林地
    方法院檢察署97年度偵字第第123號偵查卷第36頁偵訊筆錄
    ），既經具結，依偵訊筆錄製作之原因、過程等加以觀察，
    其偵訊中之證述亦無顯不可信之情況，揆諸上開說明，丁○○於該次偵查中之證述，應具證據能力。
三、卷附門號0000000000號行動電話之通訊監察所得證據資料，
    係依臺灣板橋地方法院檢察署檢察官於96年11月7日核發96
    年板檢榮速聲監字第001727號通訊監察書及同署檢察官於96
    年12月4日核發96年板檢榮日聲監字第001895號通訊監察書
    所為之通訊監察紀錄，有該通訊監察書影本及通訊監察書電
    話附表在卷可徵（見原審卷第86頁、第87頁、第1143號偵查
    卷第14頁、第15頁），警方依上揭通訊監察書之許可所為之
    雙向通訊監察，自屬依法取得之證據，應有證據能力。
四、卷附門號0000000000號（見第1143號偵查卷第90頁至第125
    頁）、0000000000號、0000000000號行動電話通聯紀錄各1
    份，係電信公司於行動電話發話時，機房電腦列印出之機械
    性紀錄，非為傳聞證據，應得作為本件犯罪之證據。
貳、認定被告犯罪事實與論罪科刑之理由：
一、本件被告上訴意旨僅爭執其被訴於96年11月18日販賣第二級
    毒品有罪部分；檢察官亦僅就原審諭知被告96年12月27日販
    賣第二級毒品無罪部分提起上訴，各有其上訴書狀及本院準
    備程序筆錄可按，是本院僅就被告被訴販賣第二級毒品成立
    犯罪及原審就被告被訴96年12月27日販賣第二級毒品諭知無
    罪部分而為審理，先予敘明。
二、訊據被告矢口否認曾於96年11月18日販賣第二級毒品安非他
    命予丁○○及丁○○友人，辯稱：96年11月18日20時44分30
    秒之通訊監察譯文，是丁○○要買毒品，找我一起去向「小
    莉」買；丁○○於警詢、偵訊中對被告不利之證詞，前後反
    覆，所述有前後不一之重大瑕疵，不得採為對被告不利之認
    定；丁○○實係與被告一起合資購買毒品，2人一起向綽號
    「小莉」之女子購買毒品，丁○○知悉毒品交易價格，且被
    告曾多次居住於丁○○住處，2人曾共用毒品，通聯紀錄顯
    示2人聯絡頻繁，足徵被告與丁○○交情匪淺，被告不可能
    從中圖利，並無意圖營利販賣毒品犯行云云。
三、然查：
（一）綜觀丁○○證於97年1月1日警詢及同日接受檢察官偵訊具
      結之證詞，其證稱：門號0000000000號、0000000000號行
      動電話係我使用之電話號碼，門號0000000000號行動電話
      通訊監察譯文中96年11月18日20時44分30秒之通話內容，
      係我與被告之通話，我打電話向甲○○購買3公克安非他
      命，價錢為3,500元，通話中所稱之「樓下7-11」即被告
      住處巷口之便利商店，此次交易係我與朋友一起向被告購
      買毒品，到7-11後，由我上樓至被告住處與被告交易毒品
      ，我朋友在便利商店等候；我固定向被告買毒品安非他命
      ，大部分是1次買1包，要買之前先打被告門號0000000000
      號行動電話聯絡，我向被告買毒品的錢，都已還清等語（
      見臺灣士林地方法院檢察署97年度第1143號偵查卷第22頁
      、第123號偵查卷第36頁、第37頁偵訊筆錄），而丁○○
      使用之門號0000000000號行動電話，經實施合法通訊監察
      ，於96年11月18日20時44分30秒，與門號0000000000號行
      動電話使用人綽號「全哥」之通話內容為：「A（即丁○○）：全哥，我們在樓下7-11，有要那種東西，是要怎樣
      ？B（即被告）：看你們呀！A：看你呀，我們過去，要拿
      3個，那我過去你那拿，叫他們在7-11等」，有通訊監察
      譯文附卷可查（見第1143號偵查卷第16頁），而門號0000
      000000號行動電話為被告使用，上開通話係丁○○撥打予
      被告，業經被告供承在卷（見第1143號偵查卷第11頁、第
      12頁），可證被告即為上揭通話中之「全哥」，丁○○證
      稱我與友人於96年11月18日以3,500元價格，向被告購買
      毒品安非他命3公克，其友人在被告住處樓下7-11便利商
      店等候，我上樓交易等情，核與上開通訊監察譯文之通話
      內容一致，且與被告供稱：上揭通話內容係丁○○要來我
      位於樟樹一路之住處找我，丁○○要拿3公克毒品安非他
      命，價格為3,500元等語相符（見同署第1143號偵查卷第
      12頁、第49頁筆錄），又丁○○於96年11月18日20時44
      分30秒之通話，與被告約妥前往被告住處購買毒品安非他
      命3公克後，於同日20時57分37秒，即有使用門號0000000
      000號行動電話之某男撥打丁○○0000000000號行動電話
      ，丁○○（即通話中之A）告稱：「我在他樓下，他還沒
      開門」，同日21時02分45秒，丁○○又撥打電話給使用門
      號0000000000號之某男，並將電話轉交被告接聽，同日22
      時16分37秒，丁○○與號碼00000000號電使用人通話稱：
      「我在全哥那邊，你過來載我」，有丁○○使用之門號
      0000000000號行動電話通訊監察譯文在卷可稽（見第1143
      號偵查卷第79頁、第80頁）。此外，丁○○使用之門號
      0000000000號行動電話，自96年11月18日20時44分30秒後
      ，至同日22時51分許，通話基地臺位址均位於臺北縣汐止
      市○○路147號8樓、樟樹二路251巷32號15樓，有門號000
      0000000號行動電話通聯紀錄在卷可參（見第1143號偵查
      卷第90頁至第92頁），而被告使用之門號0000000000號行
      動電話，於同一時段，通話基地臺位址亦均位於臺北縣汐
      止市○○○路251巷32號15樓，有門號0000000000號行動
      電話通聯紀錄可徵，丁○○、被告使用之行動電話，於96
      年11月18日同一時段之基地臺位址均在臺北縣汐止市○○
      路，即被告住處附近，其中丁○○於當日22時46分、51分
      之通話基地臺更與被告之行動電話通話基地臺同位於汐止
      市○○○路251巷32號15樓（見第1143號偵查卷第92頁）
      ，足證丁○○於96年11月18日20時44分30秒使用上開行動
      電話，與被告約定購買毒品安非他命後，確有前往被告位
      於汐止市○○○路之住處進行毒品交易，堪認丁○○上開
      證述屬實，應可採信。
（二）被告雖辯稱：上開通話內容，係丁○○找我一起去向小莉
      姐買安非他命，丁○○出3,500元，我也出3,500元，總共
      買3公克，1公克2,500元或3,500元，買3公克較便宜云云
      （見第1143號偵查卷第12頁、第49頁），丁○○於97年1
      月23日偵訊時配合改稱：我於96年11月18日與被告一起去
      中和景平路找「姐仔」買毒品，被告打電話給「姐仔」，
      我大部分都有出錢云云（見第1143號偵查卷第60頁），於
      原審97年12月3日審理時則證稱：我與被告一人出一半錢
      ，合資向「姐仔」就是小莉買毒品，要買之前會先聯絡，
      小莉認識我，只要我有買，就會跟被告一起去，小莉當場
      會將我、被告買的毒品分好云云（見原審卷第113頁審判
      筆錄），惟丁○○於97年1月23日偵訊時尚證稱：不認識
      「姐仔」之人，沒有用電話聯繫過（見第1143號偵查卷第
      59頁），若丁○○果係向小莉購買毒品，為何不於97年1
      月23日即予陳明，還證稱不認識所謂名為「小莉」之「姐
      仔」？丁○○所言根本不實；丁○○另證稱「小莉會當場
      將毒品分好」（見原審卷第113頁審判筆錄）、「與被告
      一起向小莉買毒品海洛因及安非他命」（見原審卷第123
      頁審判筆錄），又與被告供稱「我與丁○○將錢一起給小
      莉，回去再將毒品分開」（見原審卷第126頁審判筆錄）
      、「與丁○○一起向小莉買安非他命，海洛因是我自己拿
      的」（見原審卷第127頁審判筆錄）「合資購買」毒品情
      節不符；又丁○○於原審證稱：向小莉買過很多次安非他
      命云云（見原審卷第123頁審判筆錄），惟經原審訊及向
      「小莉」購買安非他命之價格時，丁○○卻無法回答（見
      原審卷第123頁審判筆錄），訊及與被告合資買毒品之時
      間，則推稱「怎麼會記得時間」（見原審卷第121頁審判
      筆錄），若丁○○果真向「小莉」購買多次，何以未能回
      答，甚至連與被告合買之時間，均不復記憶？益見丁○○
      於偵訊、原審所改稱係與被告一起合資到中和景安路向「
      小莉」購買毒品安非他命云云，實屬附和、迴護被告之詞
      ，其此部分之證述，殊難採信，應以丁○○前開97年1月1
      日警詢、同日偵訊關於96年11月18日向被告購買毒品安非
      他命之陳述，始為真實可信。再者，依上開丁○○、被告
      使用之行動電話通聯紀錄，96年11月18日20時44分30秒，
      被告與丁○○約妥買賣毒品安非他命後，至當晚22時51分
      許，我2人之行動電話通話基地臺位址均在汐止市○○路
      即被告樟樹一路住處附近，若如被告所辯，丁○○找我一
      起前往中和向「小莉」購買毒品者，何以其2人所持行動
      電話發話基地臺位址並非在中和市？且丁○○於當日22時
      16分37秒許，還與號碼000000 00之某男通話稱「我在全
      哥那邊」（見第1143號偵查卷第80頁），更證被告所辯不
      實。被告於96年11月18日販賣第二級毒品安非他命予丁○○之事實，應堪認定。
（三）被告上訴意旨雖一度辯稱：依司法院釋字第631號解釋、
      最高法院95年度臺上字第4023號判決意旨，法院應勘驗監
      聽之錄音，踐行調查證據之程序，以確認該監聽錄音譯文
      之真實性，並定其取捨，不得未經勘驗即逕以該監聽單位
      獨立製作之錄音譯文，採為認定被告有罪之基礎。又按事
      實審採取某種證據為認定事實之基礎，必須先有該證據之
      存在，就該案卷宗不難查考者而言，有最高法院56年臺上
      字第1412判決意旨可參。原審認定被告販賣第二級毒品所
      憑之監聽譯文是否存在？又監聽譯文與錄音是否相符？其
      中有無瑕疵？尚未究明之前實難僅憑證人於警詢時依警方
      指示所為之指證入被告於罪。尤以本件係販賣毒品之重罪
      ，採證更應依嚴格證據主義，以保障人權。然本件原審並
      未以積極證據為認定事實之基準，其採證違反證據法則甚
      明。另又依最高法院84年4月18日刑事庭總會決議、67年
      臺上字第2500號、69年臺上字第1675號判例意旨，所謂營
      利，必以低價買進、高價賣出，苟合資購買而分配取得，
      或無營利之意思而為相同價金之交付，或未完成轉讓行為
      ，均予販賣構成要件不符。本件被告自身染有施用毒品之
      惡習，足證被告遭查扣之毒品係為自己施用。縱被告有與
      丁○○合資購買毒品施用，亦難據以推定被告於購入之初
      即有販賣意圖，況丁○○供述前後不一，當無從作為證據
      而為判決之基礎云云。惟被告及其辯護人於本院98年8月1
      9日審理時，就本院前引之通訊監察所得證據之合法性暨
      監聽譯文與實際對話內容相符乙節，已不為爭執，並表示
      無庸再行播放監聽錄音，有本院該日審判筆錄可按。又證
      人丁○○於97年1月1日警詢及同日接受檢察官偵訊所述關
      於其於97年11月18日向被告購買第二級毒品安非他命部分
      ，其證言與電話通聯內容相合，堪認為真實，已如前所述
      ，被告及其辯護人仍執陳詞置辯，洵屬無據。被告及其辯
      護人雖另引證人丙○○於本院98年8月19日庭訊所為證詞
      ，主張96年11月18日當日確係被告與丁○○合資向他人購
      買安非他命云云，然證人丙○○當日係證稱：「（辯護人
      問：96年11月18日你是否有與丁○○一起去找被告？）我
      忘記時間了，但有一天有去找。辯護人問：當時在哪裡見
      面？）幾號我忘記了，我有去找阿政（丁○○）。（辯護
      人問：你跟丁○○是否要去找被告？）我跟阿政要藥，他
      說他沒有，我說請他幫忙，他就去找被告，被告也說沒有
      ，就拜託被告幫我調看看，後來有調到1包，3500元，重
      量不清楚。（辯護人問：這些錢你交給誰？）我交給阿政
      3,500元。（辯護人問：當時有無與被告在一起？）我跟
      阿政一起，在7- 11等（在汐止地區），過一會被告下來
      ，被告幫我打電話，不久就看到人開車過來，送來2包，
      我跟阿政1人拿1包。（辯護人問：1人拿1包，錢是誰出的
      ？）我不知道，我只出3500元。（辯護人問：是1包3500
      元？）對。（辯護人問：開車來時是誰付的錢？）開車來
      的是個女生，誰將錢交給那女生我不清楚。（辯護人問：
      當時被告有無跟你們一起買？）他本身沒有要買，我是跟
      阿政要，阿政也沒有。（辯護人問：丁○○有無要買？）
      我是要跟阿政買，阿政要不要買我不知道。（辯護人問：
      當時那2包，你拿了1包，後來情形為何？）我拿1包後就
      騎車走了，錢我是拿給阿政。」據此，證人丙○○對於其
      究竟於何日夥同丁○○向被告拿取安非他命，根本無法說
      明，而其所述交易方式與證人丁○○於電話通聯所言及於
      97年1月1日警詢暨同日偵訊中所稱丁○○係至被告住處向
      被告購買並拿取安非他命等情完全不合，丁○○對於其等
      在96年11月18日所謂合資購買安非他命之地點，於97年1
      月23日偵訊時及原審時原稱在臺北縣中和市○○路，在原
      審未予採信其合資購買之證詞後，證人丙○○即配合原審
      所認定之毒品交易地點，改稱係在臺北縣汐止地區之7-11
      ，核證人丙○○所言顯為迴護被告且配合證人丁○○於97
      年1月23日偵訊及原審之所謂合資購買虛偽證詞，乃為上
      開不實陳述，本院無從以證人丙○○之虛偽證詞為被告有
      利之認定。
（四）查安非他命為管制之第二級毒品，價格高昂，本案因被告
      堅不吐實，無從認定被告實際獲利金額，然被告與丁○○
      就96年11月18日之毒品安非他命交易，係透過電話聯繫約
      定交易時地，參以證人丁○○就被告因一度住於其住處，
      不好意思拿錢，被告於96年10月15日、同月17日曾無償轉
      讓其安非他命共計4 包，以供其施用等情，於偵訊時均陳
      述明確（見96年度第13010號偵查卷第56頁、第57頁、第5
      9頁、第60頁、第72頁），與本案相較，被告卻向丁○○
      收取3,500元之價金，揆諸社會常情與一般民眾通念，毒
      品安非他命之非法交易，司法警察機關一向嚴格查禁，重
      罰不寬貸，倘非其中有利可圖，當無從事毒品安非他命交
      易之動機與誘因，舉凡毒品安非他命之有償交易，除足反
      證其確另基於某種非圖利本意之關係外，通常尚難因無法
      查悉其販入價額作為是否高價賣出之比較，諉無營利之意
      思，阻卻販賣犯行之追訴，此有最高法院84年度第3次刑
      事庭會議決議、87年度臺上字第3164號判決所揭櫫之證據
      法則足資參照。被告於原審供稱：我1天施用毒品安非他
      命3、4次，每次約1公克，1天須花費1,000元至2,000元施
      用毒品，我從事水電工作，1天薪水約2,000元，有錢時每
      月會給母親2,000元、3,000元不等之家用，我收入用以支
      付生活費及吸毒費用十分緊絀等語（見原審卷第134頁、
      第135頁審判筆錄），衡諸被告於96年10月間借住於證人
      丁○○之汐止市○○○路住處，被告本身施用毒品成癮，
      礙於人情，無償提供少量毒品安非他命供陳政施用，尚符
      情理，惟長期施用毒品耗費大量金錢，依被告經濟狀況，
      僅憑工作所得顯難以支應購買施用毒品之費用，且被告供
      稱最多1次會買1到2星期數量之毒品供施用，即被告1次支
      付近3萬元購買毒品安非他命，尚未計入另外購買毒品海
      洛因之花費，依被告之資力，若非從事毒品販賣，如何有
      足夠金錢購買毒品供己施用? 又被告於96年11月18日已未
      再借住證人丁○○住處，而係自行居住於汐止市○○○路
      居所，自繼續無償提供毒品予丁○○施用之理，堪認被告
      於96年11月18日以3,500元價格販賣毒品安非他命3公克之
      行為，有從中賺取利潤圖利之意圖，應屬合於論理法則，
      復不違背社會通常經驗之理性判斷。從而，被告上開販賣
      毒品安非他命犯行，主觀上確有營利之意圖，亦可認定。
四、綜上所析，被告及其辯護人所辯各節，均無可採。原審認被
    告於96年11月18日以3,500元價格出售3公克安非他命予丁○○及其友人，並由丁○○拿取收受之行為，係犯毒品危害防
    制條例第4條第2項之販賣第二級毒品罪，被告有事實欄所載
    前案犯罪科刑並執行完畢之情形，有本院被告全國前案紀錄
    表在卷可查，其受有期徒刑執行完畢後，5年內故意再犯本
    件有期徒刑以上之各罪，為累犯，應依刑法第47條第1項之
    規定加重其刑。並審酌被告販賣第二級毒品甲基安非他命供
    他人施用，戕害他人生命及健康，犯行對社會危害至深，及
    犯罪之手段、販賣毒品安非他命之數量，暨犯後猶毫無悔意
    ，矢口否認之態度等一切情狀，量處被告有期徒刑7年6月，
    並依毒品危害防制條例第19條第1項規定，就被告所有之扣
    案行動電話手機壹支（其門號0000000000號晶片卡為洪振晃
    所有，不予宣告沒收）、未扣案之販賣第二級毒品所得3,50
    0元諭知沒收，其中販賣第二級毒品所得3,500元，如全部或
    一部不能沒收時，以被告財產抵償之，認事用法均無違誤，
    量刑亦屬正確妥適，被告仍執詞否認犯行，提起上訴，為無
    理由，應予駁回。
乙、被告被訴於96年12月27日販賣第二級毒品無罪部分：
一、公訴意旨以：被告於96年12月27日14時許，丁○○打電話給
    被告聯繫毒品交易之事，被告旋於半小時後騎乘機車前往丁○○位於汐止市○○○路○段30號2樓住處樓下，抵達後，再
    於同日14時40分許，持門號0000000000號之行動電話撥打至
    丁○○住處（02）00000000號室內電話，並相約在丁○○住
    處巷口，被告即以3,000元之價格，販售不詳重量之第二級
    毒品安非他命1包予丁○○，因認被告涉犯毒品危害防制條
    例第4條第2項販賣第二級毒品罪云云。
二、檢察官認被告涉犯販賣第二級毒品罪嫌，係以丁○○於97年
    1月1日警詢、偵訊之證述資為論據。
三、按犯罪事實應依證據認定之，無證據不得推定犯罪事實，又
    不能證明被告犯罪者，應諭知無罪之判決，刑事訴訟法第15
    4條第2項、第301條第1項分別定有明文。是以事實之認定應
    憑證據，如未能發現相當證據，或證據不足以證明，自不能
    以推測或擬制之方法，為裁判基礎。苟積極證據不足為不利
    於被告事實之認定時，即應為有利於被告之認定。另認定犯
    罪事實所憑之證據，雖不以直接證據為限，間接證據亦包括
    在內，然無論直接證據或間接證據，其為訴訟上之證明，須
    於通常一般之人均不致有所懷疑，而得確信其為真實之程度
    者，始得據之為有罪之認定，倘其證明尚未達到此一程度，
    而有合理之懷疑存在，無從使事實審法院得有罪之確信時，
    即應由法院為諭知被告無罪之判決，有最高法院40年臺上字
    第86號、30年上字第816號、76年臺上字第4986號判例足資
    參照。
四、經查：
（一）丁○○於97年1 月1 日警詢雖證稱：我於96年12月27日中
      午14時許，以電話聯絡被告，講明向被告購買3,000 元毒
      品安非他命，約30分鐘後，被告自行騎乘機車至我住處樓
      下，並以電話聯繫，就在我住處巷口完成交易云云（見第
      1143 號偵查卷第21頁警詢筆錄），同日於檢察官偵訊時
      證稱：固定向被告買毒品，要買之前會先用我門號000000
      0000號、0000000000號行動電話打給被告門號0000000000
      行動電話，與被告最後一次之交易是在我住處巷口，日期
      是96年11月27日云云（見97年度偵字第123號偵查卷第36
      頁、第37頁偵訊筆錄），惟丁○○就向被告買毒品之時間
      ，於警詢證稱係「96年12月27日」，於偵訊時則證稱係「
      96年11月27日」，其證詞前後不一致，時間差距達1個月
      ；嗣丁○○於97年1月23日經檢察官再次偵訊，經訊及上
      開購買毒品情節，丁○○並未回答（見第1143號偵查卷第
      58頁），並改稱：是跟被告一起去拿毒品，時間太久，不
      記得向何人拿（見第1143號偵查卷第58頁倒數第11行、第
      12行偵訊筆錄），且丁○○證稱「於96年12月27日向被告
      購買毒品安非他命」之購買方式，與其先前係先以行動電
      話與被告連繫購買方式，尚有不同，其就此次交易之證述
      是否屬實，非無可疑。
（二）檢察官以被告使用之門號0000000000號行動電話通聯紀錄
      及基地臺位址，顯示被告於96年12月27日14時許發話、受
      話地點在丁○○臺北縣汐止市○○○路住處附近，且確實
      於同日14時40分許在丁○○住處附近撥打電話至丁○○住
      處，可證丁○○證述屬實云云。惟依丁○○上開證述，其
      應係於96年12月27日中午14時許，先打電話予被告連繫購
      買毒品事宜，而依被告使用之門號0000000000號行動電話
      通聯紀錄顯示，該日中午14時許，卻無接獲陳政來電之紀
      錄，且被告於96年12月27日13時40分53秒，其行動電話通
      話基地臺位址為「臺北縣汐止市○○路83、85號6樓頂」
      ，此位址即係丁○○汐止市○○○路住處之基地臺位址，
      有丁○○使用之門號0000000000號行動電話通聯紀錄在卷
      可稽（見第1143號偵查卷第90頁），可徵被告於該日13時
      40分53秒許，即已在丁○○住處附近活動，而當時丁○○
      既尚未打電話予被告講明購買毒品，被告亦無可能預知有
      毒品交易而預先為此前往丁○○住處附近，適足證明縱然
      被告使用之行動電話通話基地臺位址在丁○○住處附近，
      並不當然得逕予認定被告係為販賣毒品予丁○○而刻意前
      往該處。又被告之0000000000號行動電話，雖於96年12月
      27日14時40分10秒許，有撥打（02）00000000號市內電話
      之紀錄，此電話係丁○○住處電話，惟是否係丁○○本人
      與被告通話？通話內容是否為毒品交易？並無明確證據足
      以證明。再者，卷附臺灣板橋地方法院檢察署通訊監察書
      之監察期間，分別為96年11月8日上午10時起至96年12月7
      日上午10時止、96年12月4日上午10時起至97年1月2日上
      午10時止，有板橋地方法院檢察署於96年11月7日核發96
      年板檢榮速聲監字第001727號通訊監察書、於96年12月4
      日核發96年板檢榮日聲監字第001895號通訊監察書附卷可
      稽（見第1143號偵查卷第14頁、第15頁），被告使用之門
      號0000000000號均在通訊監察範圍內，被告於96年12月27
      日使用門號0000000000號行動電話與丁○○通話時，若果
      涉及毒品交易之不法情事，因業經實施監聽，何以並無該
      部分犯罪之通訊監察譯文附卷？是依檢察官所舉事證，並
      無法證明被告有檢察官所指於96年12月27日販賣第二級毒
      品予丁○○之犯罪事實。
五、至於檢察官上訴意旨雖稱：丁○○於97年1月1日為警持搜索
    票查獲安非他命吸食器、分裝袋、殘渣袋等物後，於警詢時
    即陳述：我於96年12月27日中午14時許，以電話聯絡被告，
    講明向被告購買3,000元毒品安非他命，約30分鐘後，被告
    自行騎乘機車至我住處樓下，並以電話聯繫，就在我住處巷
    口完成交易等語。雖丁○○於偵查、原審中，或對於檢察官
    所訊問題沈默不語，或改稱是跟被告一起去拿毒品，或改口
    因時間太久，已不記得毒品向何人拿的云云，惟依被告使用
    之門號0000000000號行動電話通聯紀錄顯示，被告於96年12
    月27日13時40分53秒，其行動電話通話基地臺位址為「臺北
    縣汐止市○○路83、85號6樓頂」，而此位址即係丁○○汐
    止市○○○路住處之基地臺位址等情，有被告使用之門號00
    00000000號、丁○○使用之門號0000000000號行動電話通聯
    紀錄在卷可稽，足徵丁○○於警詢中所述：被告於該日14時
    許，前往丁○○住處，販賣第二級毒品安非他命給丁○○等
    語，確與事實相符。又警員於97年1月1日詢問丁○○時，尚
    未調得被告、丁○○分別使用之門號0000000000號、000000
    0000號行動電話通聯紀錄可供參佐，實無法誘導丁○○作出
    被告於前揭時、地販賣第二級毒品給丁○○之供述，此等事
    實若非丁○○親身經歷，實無法任意憑空杜撰，又丁○○與
    被告間素無仇隙，亦無設詞誣陷被告之理，可見丁○○於警
    詢之陳述，從客觀上之環境或條件等情況加以觀察，有足以
    取代審判中證詞之可信性保證者，原審捨此不採，遽為無罪
    之判決，其認事用法實有違誤之處。
六、惟揆諸最高法院96年度臺上字第1029號判決意旨，施用毒品
    者，其所稱向某人購買之供述，須補強證據以擔保其供述之
    真實性。良以施用毒品者其供述之憑信性本不及於一般人，
    況施用毒品者其供出來源，因而破獲者，法律復規定得減輕
    其刑，其有為偵查機關誘導、或為邀輕典而為不實之陳述之
    可能，其供述之真實性自有合理之懷疑。從而，認施用毒品
    者關於其向某人購買毒品之供述，必須補強證據佐證，以擔
    保其供述之真實性，俾貫澈刑事訴訟無罪推定及嚴格證明之
    基本原則。又關於毒品施用者其所稱向某人購買毒品之供述
    ，必須補強證據佐證，係指毒品購買者之供述縱使並無瑕疵
    ，仍須補強證據佐證而言，以擔保其供述之真實性。該所謂
    補強證據，必須與施用毒品者關於相關毒品交易之供述，具
    有相當程度之關聯性，且足使一般人對於施用毒品者之供述
    無合理之懷疑存在，而得確信其為真實，始足當之。本件被
    告之門號0000000000號行動電話，雖於96年12月27日14時40
    分10秒許，有撥打（02）00000000號市內電話之紀錄，此電
    話係丁○○住處電話，惟是否係丁○○本人與被告通話？通
    話內容是否為毒品交易？並無關於實際通話內容之證據足以
    證明。而證人即乙○○警員於本院98年8 月19日審理時本於
    其查案經驗具結證稱：「（檢察官問：在96年12月27日當時
    證人及被告電話都有被上線監聽，為何無監聽譯文佐證？）
    有二種可能，第一是錄音帶有錄到，但我們沒有譯出來，另
    一種可能是販毒者使用的電話不是我們所監聽的手機。（檢
    察官問：你們問證人丁○○之前，到底有無掌握任何證據，
    可確認被告與陳在96年12月27日中午聯絡要買毒品？）如果
    我們有證據就會直接拿來問證人陳，但我無法確定本件當時
    有無確切證據。（檢察官問：監聽與作筆錄是否同一人？）
    不是同一人。（檢察官問：後來監聽的人有無把96年12月27
    日的監聽內容譯出來？）要調譯文表及監聽錄音帶出來比對
    才知道，若譯文表無當天內容，表示監聽內容未譯出來或是
    沒有監聽到。（辯護人問：96年11月18日的監聽內容有附出
    來，96年12月27日為何沒有監聽譯文，常態情形為何？）常
    態情形應該是沒有錄到。」依據證人乙○○之證詞，對照案
    內卷證，本案確實欠缺被告所使用之門號0000000000號行動
    電話，於96年12月27日當日與丁○○通話之通聯監聽譯文，
    無論係因員警遺漏記載，或係其等當日通話內容與毒品交易
    無關，欠缺證據價值，故員警予以略去未製作譯文，檢察官
    就此積極證據之欠缺，未補充舉證提出，而本於刑事訴訟法
    第161條第1項規定，檢察官就被告犯罪事實之存在，應負提
    出證據與說服責任，本院自無從以證人丁○○個人片面且前
    後所言互有出入之證詞及單憑被告使用之門號0000000000號
    行動電話與丁○○聯絡之通聯時間紀錄，與被告當時在丁○○住處附近等情，即率然認定被告有於96年12月27日販賣第
    二級毒品予丁○○之犯行。
七、綜上所述，本件檢察官起訴及上訴意旨所舉事證，尚不能使
    本院形成被告有於96年12月27日販賣第二級毒品予丁○○之
    有罪確信，依前揭條文規定及判例、判決闡釋之證據法則，
    此部分自應為被告無罪之宣告。原審諭知被告無罪判決，其
    認事用法，並無不合，檢察官指摘原判決諭知此部分不當，
    提起上訴，為無理由，亦應予以駁回。
據上論斷，應依刑事訴訟法第368條判決如主文。
本案經檢察官劉異海到庭執行職務。
中    華    民    國    98    年    8     月    31    日
            刑事第十三庭  審判長法  官   曾德水
                                法  官   林婷立
                                法  官   陳恆寬
以上正本證明與原本無異。
如不服本判決，應於收受送達後10日內向本院提出上訴書狀，其
未敘述上訴之理由者並得於提起上訴後10日內向本院補提理由書
（均須按他造當事人之人數附繕本）「切勿逕送上級法院」。
                                書記官   黃家麟
中    華    民    國    98    年    9     月    4     日
附錄本判決論罪法條全文
毒品危害防制條例第4條第2項
製造、運輸、販賣第二級毒品者，處無期徒刑或7 年以上有期徒
刑，得併科新臺幣7 百萬元以下罰金。
附表
┌──┬───────────┬────────────────┐
│編號│扣  案  物   品       │數       量                     │
├──┼───────────┼────────────────┤
│ 1  │含行動門號0000000000號│壹支                            │
│    │晶片卡之行動電話話機  │                                │
├──┼───────────┼────────────────┤
│ 2  │毒品海洛因殘渣袋      │柒袋                            │
├──┼───────────┼────────────────┤
│ 3  │已使用之毒品海洛因注射│壹支                            │
│    │針筒                  │                                │
│    │                      │                                │
├──┼───────────┼────────────────┤
│ 4  │毒品海洛因提撥器      │貳支                            │
├──┼───────────┼────────────────┤
│ 5  │毒品海洛因分裝袋      │壹包                            │
├──┼───────────┼────────────────┤
│ 6  │毒品甲基安非他命吸食器│壹個                            │
└──┴───────────┴────────────────┘


司法院資訊處製作；財團法人民間司法改革基金會備份。
